【裁判字號】    94,訴,5657
【裁判日期】    950110
【裁判案由】    損害賠償
【裁判全文】
臺灣臺北地方法院民事判決              94年度訴字第5657號
原        告  乙○○
訴訟代理  人  王淑琍律師
被        告  朕泰隆股份有限公司
兼法定代理人  甲○○
                      之3
上列當事人間損害賠償事件，本院於民國94年12月27日言詞辯論
終結，判決如下：
    主  文
被告朕泰隆股份有限公司應給付原告新台幣伍拾捌萬貳仟壹佰伍
拾玖元，及自民國九十四年十月二十八日起至清償日止，按年息
百分之五計算之利息。
原告其餘之訴駁回。
訴訟費用由被告負擔百分之三十五，餘由原告負擔。
本判決第一項於原告以新台幣壹拾玖萬伍仟元供擔保後，得假執
行。
原告其餘假執行之聲請駁回。
    事  實
甲、原告方面：
壹、聲明：
一、先位聲明：被告應連帶給付原告新台幣（下同）1,633,000
    元，及自起訴狀繕本送達翌日起至清償日止，按年息5%計算
    之利息；願供擔保聲請宣告假執行。
二、備位聲明：被告朕泰隆股份有公司應給告935,000元，及自
    起訴繕本送達翌日起至清償日止，按年息5%計算之利息；願
    供擔保聲請宣告假執行。
貳、陳述：
一、原告受僱於被告朕泰隆股份有限公司（下稱朕泰隆公司）擔
    任南非廠品管業務，工作期限自民國93年1月20日起至94年1
    月20日止，工作地點為南非洲史瓦濟蘭王國。93年3月28日
    上午10時，原告奉公司指示由公司負責人即被告甲○○提供
    車輛，由同事大陸地區人民楊維駕駛，自公司開車前往南非
    STIKINESELA地區之代工廠驗貨時，途中因煞車失靈，造成
    原告左臂嚴重骨裂與神經損壞。惟被告嗣後竟拒絕依勞動基
    準法第59條規定給付相關職業災害補償。又因被告朕泰隆公
    司欠繳勞工保險費，致原告無法申請勞工保險（下稱勞保）
    職業傷病住院給付，更於原告醫療期間之94年3月4日，將原
    告勞保退保，令原告經濟陷於困頓。
二、被告等提供煞車失靈之汽車供原告使用，違反勞工安全衛生
    法第5條第1項第1款、第7條第1項規定，致原告因此遭受傷
    害，被告等係共同侵害原告之身體權。為此原告依民法第
    185條第1項、第184條第1項、公司法第23條第2項規定，先
    位請求被告連帶賠償住院看護費198,000元、17個月未工作
    損失935,000元及非財產上損害50萬元，合計1,630,300元與
    按法定利率計算之遲延利息。
三、如先位請求無理由，依勞動基準法第59條規定請求被告朕泰
    隆公司補償工資935,000元與按法定利率計算之遲延利息。
參、證據：提出兩造簽訂之定期人員僱傭契約影本、台北榮民總
    醫院診斷證明書影本、財團法人振興復健醫中心診斷證明書
    影本、桃園縣政府勞資爭議調解紀錄影本
乙、被告方面：
    被告未於言詞辯論期日到場，亦未提出準備書狀作何聲明或
    陳述。
    理  由
一、本件被告未於言詞辯論期日到場，核無民事訴訟法第386 條
    各款所列情形，爰依原告之聲請，由其一造辯論而為判決。
二、原告起訴主張：原告與被告公司訂立定期人員僱傭契約，工
    作期限自93年1月20日起至94年1月20日，由被告派赴南非洲
    史瓦濟蘭王國擔任驗貨人員，93年3月28日被告甲○○提供
    車輛故障，由同事楊維駕駛之途中煞車失靈，造成原告左臂
    嚴重骨裂與神經損壞，被告拒絕按職業災害補償規定補償，
    且因積欠勞保費使原告無法申請勞保職業傷病住院給付，被
    告公司未提供安全之汽車致被告受傷，違反勞工安全衛生法
    第5條第1項、第7條第1項規定，為此原告本於民法第184 條
    第1項、第2項、第185條第1項前段共同侵權行為規定、公司
    法第23條第2項公司負責人侵權行為規定，先位聲明求為命
    被告等連帶賠償住院看護費198,000元、17個月無法工作財
    產損失935,000元、非財產損害50萬元合計163萬3千元，法
    院如認先位聲明不成立，依勞動基準法第59條職業災害補償
    規定，備位聲明求為命被告補償給付原領工資93萬5千元與
    遲延利息之判決。
二、原告主張之事實，業據其提出兩造訂立之定期人員僱傭契約
    影本、被告公司致勞工保險局表示原告與同事楊維派往南非
    代工廠驗貨途中車輛煞車失靈致原告受傷函影本、台北榮民
    總醫院診斷證明書影本、財團法人振興醫院診斷證明書影本
    為證，被告未提出聲明和陳述，亦未提出答辯狀以供本院審
    酌。被告公司雖於94年5月16日在桃園縣政府勞資爭議調解
    會議中，代理人黃佩珊表示「93年3月28日是星期日，南非
    工廠是休息日，而劉小姐（指原告）與另一名員工小楊（指
    楊維）借闆車子外出遊玩，途中發生車禍而受傷，並將雇主
    的車子弄壞，維修費為25-30萬元，而今劉小姐如果是因公
    受傷，公司將負起一切責任與醫療費用，可是劉小姐卻含糊
    了一切，公司希望調解會能去查證」等語，是被告公司於勞
    資爭議調解時並非認定原告係因執行職務時受傷害，並請桃
    園縣政府勞資爭議調解委員會查證。經查，
（一）該會審酌意見為「本療補償償等爭議，經委員會參閱勞方
      所提供書面資料，勞方係受資方派駐於南非史瓦濟蘭工廠
      擔任品管業務工作，勞方93年3月28日在駐地發生交通事
      故後，資方亦於93年7月2日請駐地（南非）辦事處開立證
      明書予勞方證明勞方係因工作需要出差造成之受傷，資方
      亦於93年7月2日請駐地（南非）辦事處開立證明書予勞方
      證明勞方係因工作需要出差造成之受傷，資方復於93 年9
      月8日行文予勞工保險局函文中亦載明勞方係於93年3 月
      28日奉派由公司前往代工廠驗貨，途中車禍造成受傷，資
      方當時亦開立勞工保險職業傷病住院申請書及傷病門診單
      予勞方，惟資方至今均未依法給付勞方受傷後之工資及醫
      療補償。另資方亦欠繳勞工保險局保費，致造成勞方無法
      繼續申請勞工保險職業傷病住院申請書暨傷病門診單，94
      年3月4日資方更逕自將勞方辦理申報退保手續.... 資方
      處置實屬不當，故請資方依勞動基準法第59條及勞工保險
      條例相關規定辦理。」等情，惟因被告公司不同意上開審
      酌意見，拒絕簽名，調解未成立。
（二）又查，被告公司致勞保局就原告車禍疑慮調查時，明確表
      示，原告與公司員工楊維前往南非代工廠驗，途中煞車失
      靈而造成左臂嚴重骨裂及左側饒神經損壞，致原告現今無
      法工作等語（見原證2），是故不論其真正原因為何，被
      告公司既對勞保局為如上之表示，即應認係真實之陳述，
      其事後在勞資爭議調解委員會所為相反陳述，復未提出相
      當證據以證明，則難認在後之否認，為可採信。
（三）再參諸原告所提之醫院診斷證明書記載，伊「於93年7月
      27日至同年8月27日，共32 日住進台北榮民總醫院作左側
      肱骨骨折內固定手術、左側神經損傷、神經修復手術等」
      、「93年9月11日至同年10月8日，共27日住進台北榮民總
      醫院作左側肱骨骨折手術」、「93年10月19日至同年11月
      30日，共43日住進同醫院作左上肢肱骨骨折併經損傷手術
      」、「93年11月30日至同年12月31日，共32日住進振興醫
      學中心左作左肱骨等部位手術」、「94年1月4日至同年1
      月27日，共24日住進台北榮民總醫院作左側肱骨骨折經內
      固定手術等」，直至94 年3月9日仍持續在台北榮總為復
      健治療，有原告提出之診斷證明書可證（見原證3）。因
      此原告回國後長期住院及復健，可認為系爭車禍事故係造
      成原告無法繼續工作。
（四）依上開事證，原告主張其赴南非代工廠驗貨，因乘坐被告
      公司之車輛而受傷，堪以採信。
三、原告先位聲明係以被告公司與負責人即被告甲○○在南非提
    供車輛，未能符合勞工安全衛生法第5條第1項第1款、第7條
    第1項規定，而依民法第184條第1項、第2項、第185條第1項
    前段、公司法第23條規定請求被告公司、甲○○連帶賠償等
    情。
（一）惟按民法第184條第1項前段、第2項係規定因故意或過失
      不法害他人之權利者，應負損害賠償責任；民法第185條
      第1項前段規定數人共同不法侵害他人之權利者，連帶負
      損害賠償責任。上開條文為共同侵權行為基本規定，適用
      各該規定，須由原告就行為人具有故意或過失之主觀意思
      ，負舉證責任。本件原告主張被告公司、甲○○具有共同
      侵權行為，應就彼等之故意或過失情形舉證證明之，然原
      告僅以被告公司答覆勞保局函文中表示車輛煞車失靈，何
      樣情形之煞車失靈，因機件故障，或駕駛操作不當，該函
      文均未說明，原告對被告2人所涉故意或過失情節，並未
      舉證。是故原告主張被告應按民法共同侵權行為規定連帶
      賠償，顯不足採。
（二）又按違反保護他人之法律，致生損害於他人者，負賠償責
      任，民法第184條第2項著有規定。所稱保護他人之法律，
      係指保護個人或單一特定範圍之人，勞工安全衛生法立法
      目的是為防止職業災害，保障勞工安全與健康，雇主對防
      止機械、設備引起之危害應有符合標準之必要安全衛生設
      備，勞工安全衛生法第1條、第5條第1項第1款定有明文，
      是則勞工安全衛生法為保護他人之法律（最高法院77年台
      上字第839號判決參照）。原告另主張勞工安全衛生法第7
      條第1項規定「雇主不得設置不符中央主管機關所定防護
      標準之機械、器具供勞工使用」，而以被告等提供煞車失
      靈之汽車供原告使用造成其受傷害等情。惟被告並未到庭
      ，原告所稱煞車失靈情節，係因行車途中人為操作不當，
      或係出車之前就已經存在，中央主管機關有如何之防護汽
      車機械規定，原告均未提出證明。原告既未提出證明，難
      以確認被告有「違反」保護他人法律之行為，自不得以民
      法第184條第2項規定，請求被告賠償，且被告甲○○為公
      司負責人，非原告之雇主，伊個人非違反勞工安全衛生法
      之行為主體，則伊與被告公司間並無共同違反勞工安全衛
      生法之行為存在，原告主張彼等負連帶責任，應屬無據。
（三）原告另以被告甲○○為公司負責人，因系爭車禍造成原告
      受傷害，應與被告公司依公司法第23條第2項負連帶賠償
      責任等情。按公司法第23條第2項規定「公司負責人對於
      公司業務之執行，如有違反法令致他人受有損害時，對於
      他人應與公司負連帶賠償責任」，本條所稱「公司業務之
      執行」係指公司機關執行其機關之業務，行為外觀足認屬
      執行業務之行為，或與業務執行有密切關係者。本條以公
      司負責人是否有故意或過失為要件，依民法第28條法人對
      董事執行職務負連帶責任規定，應認公司董事長亦有故意
      或過失為要件。本件車禍事故係因原告乘坐被告公司之車
      輛，是為執行公司職務，而被告甲○○為公司負責人，伊
      執行之職務應係經營公司所登記業務，上開故障車輛供予
      原告使用，並非被告甲○○擔任董事長之業務，且原告未
      證明被告甲○○對系爭車禍發生有何故意或過失，原告主
      張被告2人依公司法第23條規定連帶賠償，並非有據。
四、原告備位聲明主張其係因執行職務，而發生車禍受傷，為職
    業災害，被告公司應按勞動基準法第59條規定，補償被告原
    領工資935,000元等情。
（一）按勞動基準法第59條第1項第2款前段規定，勞工因遭遇職
      業災害而致傷害或疾病時，雇主應補償勞工在醫療中不能
      工作時，雇主應按其原領工資數額予以補償。是為勞工職
      業災害補償基本規定，既規定雇主對職業災害應予補償，
      是採無過失責任，不以雇主有無故意或過失為要件，而以
      勞工執行業務具有業務執行性與業務起因性為要件。業務
      執行性指勞工在雇主支配狀態下提供勞務，業務起因性則
      以勞工所執行業務與災害間有危險發生可能性，依經驗法
      則可認為係危險之原因。本件原告受傷害之事實，因被告
      公司答覆勞保局函文中已表示原告是為公司至南非代工廠
      驗而發生車禍，該事故發生時間為原告執行勞務階段，另
      系爭車輛煞車失靈致被告受傷之間，於事後觀察，具有上
      開業務起因性，因此符合前述職業災害之要件，被告公司
      即應補償原告原領工資數額損失。
（二）查原告與被告公司間之定期僱傭契約，約定工作期限自93
      年1月20日至94年1月20日止，原告於93年3月28日發生車
      禍，至94年1月20日止尚有9個月23日，依上開規定，被告
      應補償此9個月23日期間之工資。依前揭定期人員僱傭契
      約第3條工作報酬約定，原告每月工資前3個月每月55,000
      元、自第3個月期間開始能獨立作業為每月6萬元，是被告
      公司依勞動基準法第59條規定應補償原告工資582,159元
      （60,000×9+(55, 000÷30)×23=582,159）。
五、綜所述，原告主張被告應負職業災害補償責任，應為可取。
    至其主張被告公司、甲○○應依民法共同侵權行為與公司法
    法人負責人侵權行為規定負連帶責任，並不可採。從而，原
    告本於勞動基準法第59條第1項第2款規定，請求被告公司給
    付原告582,159元及自起訴狀繕本送達翌日即94年10月28日
    起至清償日止，按年息5%計算之利息，為有理由，應予准許
    。逾此範圍無理由，不應准許。
六、原告陳明願供擔保，聲請宣告假執行，其勝訴部分核無不合
    ，爰酌定相當擔保金額准許之。原告敗訴部分，其假執行之
    聲請失所依據，併予駁回。
七、結論：本件原告之訴為一部有理由、一部無理由，依民事訴
    訟法第385條第1項前段、第79條、第390條第2項，判決如主
    文。
中    華    民    國    95    年    1    月     10    日
                  勞工法庭法  官  李維心
以上正本係照原本作成
如對本判決上訴，須於判決送達後20日內向本院提出上訴狀
中    華    民    國    95    年    1    月     10    日
                                書記官  詹雪娥


司法院資訊處製作；財團法人民間司法改革基金會備份。
